【裁判字號】    95,財管,60
【裁判日期】    950925
【裁判案由】    選任遺產清理人
【裁判全文】
臺灣臺中地方法院民事裁定  95年度財管字第60號
聲  請  人  甲○○
代  理  人  蔡易紘律師
相  對  人  乙○○
上列聲請人聲請選任被繼承人吳陣之遺產清理人事件，本院裁定
如下：
    主  文
選任乙○○為被繼承人吳陣之遺產清理人。
程序費用由被繼承人吳陣之遺產負擔。
    理  由
一、按繼承人因故不能管理遺產，亦無遺囑執行人者，利害關係
    人或檢察官得聲請法院選任遺產清理人，非訟事件法第一
    百五十四條第一項定有明文。
二、本件聲請意旨略以：坐落台中縣沙鹿鎮○○○段埔子小段第
    六五地號及第六五之一地號土地，係聲請人與被繼承人吳陣
    及其他案外人共有，然被繼承人吳陣（男、大正二年即民國
    二年八月二十五日生，生前住台中縣沙鹿鎮埔子里六三號）
    於昭和十七年即民國三十一年一月四日死亡，因無配偶及子
    女，故當時係由其母吳何氏朱繼承，然吳何氏朱嗣於昭和十
    七年即民國三十一年五月十三日死亡。復吳何氏朱之部分繼
    承人（即被繼承人吳陣之再轉繼承人）早已行蹤不明，並無
    法協議管理該遺產，且未委任遺產管理人，被繼承人吳陣亦
    無遺囑指定遺產管理人，致被繼承人吳陣之遺產閒置荒廢迄
    今已逾六十年，造成共有人無法充分利用。今聲請人為土地
    利用擬提起分割共有物訴訟，自屬利害關係人，又相對人為
    上開土地之共有人之一暨再轉繼承人之子嗣（即與被繼承人
    吳陣為伯姪關係），且其職業為教師應具有一定之學識，堪
    予勝任本件事務之處理，故聲請鈞院指定相對人為被繼承人
    吳陣之遺產清理人等語。
三、聲請人前述主張，業據提出土地謄本、戶籍謄本、再轉繼承
    人吳何氏朱之繼承系統表等件為證。而被繼承人吳陣之繼承
    人即其母吳何氏朱係明治十三年即民前二十二年出生，距今
    已有一百一十五年，育有八男一女，年代久遠，子孫繁多，
    依現有之戶籍資料，僅可查知部分繼承人（吳連風、吳準、
    吳陳金水、吳塗、吳榮吉、乙○○等人）之資料，尚無從得
    知全體繼承人。是以被繼承人吳陣雖確有再轉繼承人存在，
    惟全體再轉繼承人為何人，尚無從得知，且被繼承人吳陣之
    前開遺產，自其死亡迄今已近六十四年，仍未能辦理遺產登
    記，堪認其繼承人因故不能管理遺產，此外亦無遺囑執行人
    ，聲請人聲請選任遺產清理人，即屬有據。爰審酌選定遺產
    清理人，除慮及管理遺產之公平性外，亦需考量其適切性，
    亦即應以對被繼承人之遺產、遺債情形瞭解較深者優先選任
    為宜。經核相對人乙○○為被繼承人吳陣之姪，且為上開土
    地之共有人之一，就被繼承人之財產管理較為方便，且相對
    人亦到庭表示同意擔任本件遺產清理人，是本院認選任相對
    人乙○○為被繼承人吳陣之遺產清理人應無不妥，爰裁定如
    主文第一項所示。
四、依非訟事件法第二十一條第二項、民事訴訟法第七十八條，
    裁定如主文。
中    華    民    國    95    年    9     月    25    日
                  家事法庭    法  官  楊熾光
正本係照原本作成。
如不服本件裁定，得於裁定書送達之翌日起十日內，以書狀敘述
理由，向本庭提起抗告。並應繳納抗告費新臺幣一千元。
中    華    民    國    95    年    9     月    25    日
                              書記官


司法院資訊處製作；財團法人民間司法改革基金會備份。
